臺灣基隆地方法院刑事判決　　　　　　　96年度易緝字第17號
公　訴　人　臺灣基隆地方法院檢察署檢察官
被　　　告　甲○○
上列被告因竊佔案件，經檢察官提起公訴（84年度偵續字第16號
），本院判決如下：
    主  文
本件免訴。
    理  由
一、公訴意旨詳如起訴書（如附件）所載。
二、按案件時效已完成者，應諭知免訴之判決，刑事訴訟法第30
    2 條第2 款定有明文。又刑法於民國94年1 月7 日修正、同
    年2 月2 日公布、95年7 月1 日施行（下稱新法；修正前刑
    法下稱舊法），新法第2 條第1 項之規定，係規範行為後法
    律變更所生新舊法律比較適用之準據法，於新法施行後，本
    應適用新法第2 條第1 項之規定，為「從舊從輕」之比較，
    惟因刑法施行法第8 條之1 另定有：「於中華民國94年1 月
    7 日刑法修正施行前，其追訴權或行刑權時效已進行而未完
    成者，比較修正前後之條文，適用最有利於行為人之規定」
    ，顯為新法第2 條第1 項之特別規定，自應優先適用。查被
    告行為後，刑法如前述業經修正，並於95年7 月1 日生效施
    行，而修正前、後之刑法第80條、第83條關於追訴權時效期
    間及其停止原因等規定不同，其中新法第80條第1 項將時效
    期間大幅拉長，較之舊法規定明顯不利於被告，惟新法第83
    條放寬得使追訴權時效消滅進行之事由，是有關追訴權時效
    之規定，修正前、後之刑法各自有較有利於被告之情形，揆
    諸前揭規定，自應綜合比較時效期間長短及停止原因等相關
    規定後，整體適用最有利於被告之規定。又牽連犯追訴權時
    效，在各個犯罪間各自獨立，不相干連，應分別計算。
三、查被告甲○○被訴之刑法第320 條第2 項竊佔以及第354 條
    毀損等罪（起訴書認上開二罪具有牽連犯之關係），其法定
    最重本刑分別為有期徒刑5 年、2 年，依舊法第81條（已修
    正刪除）、第80條第1 項第2 款、第3 款之規定，追訴權時
    效期間分別為10年、5 年，自其犯罪行為日「82年3 月15日
    」開始起算，經加計檢察官自83年9 月1 日開始偵查本案，
    有臺灣臺北地方法院檢察署收狀戳在卷可佐（83年度偵字第
    19492 號偵查卷第1 頁參照），暨偵查終結起訴繫屬本院審
    理，迄本院發布通緝日即85年8 月14日止之期間（合計「1
    年10月又44日」，此期間不生時效進行之問題），再加計因
    被告通緝，致本案審判程序不能開始，而停止追訴權時效進
    行持續所達上開追訴權時效期間之四分之一期間即2 年6 月
    、1 年3 月後，被告所犯前開竊佔等罪之追訴權時效，依舊
    法之規定最遲應至「96年7 月26日」完成（重罪竊佔部分）
    。反之，若依新法第80條第1 項第2 款之規定，被告所犯上
    開罪名之最重本刑為有期徒刑5 年、2 年，其追訴權時效延
    長為20年、10年，依新法第83條第1 項之規定，經加計檢察
    官於85年4 月2 日起訴繫屬於本院，有本院收狀戳在卷可佐
    （本院85年度易字第432 號卷第1 頁參照），迄本院發布通
    緝日即85年8 月14日止之期間（合計「4 月又13日」，此期
    間不生時效進行之問題），再加計因被告通緝，致本案審判
    程序不能開始，而停止追訴權時效進行持續所達上開追訴權
    時效期間之四分之一期間即5 年、2 年6 月後，被告所犯前
    開竊佔等罪之追訴權時效，依新法之規定最遲則至「107 年
    7 月28日」始完成（重罪竊佔部分）。從而，經比較新舊法
    之規定，舊法之規定明顯較有利於被告，依前揭刑法施行法
    第8 條之1 規定，應適用被告行為時即舊法第80條、第83條
    有關追訴權時效之規定，是被告所犯前揭竊佔等罪之追訴權
    時效應至96年7 月26日完成，惟被告迄今仍未緝獲歸案，其
    所犯竊佔等罪之追訴權已因時效完成而消滅，揆諸前揭說明
    ，本件爰不經言詞辯論，應逕為免訴之諭知。
據上論斷，應依刑事訴訟法第302 條第2 款、第307 條，判決如
主文。
中　　華　　民　　國　　96　　年　　8 　　月　　17　　日
                  刑事第四庭審判長法  官  陳志祥
                                  法  官  邰婉玲
                                  法  官  楊皓清
以上正本證明與原本無異。
如不服本判決應於收受本判決後10日內向本院提出上訴書狀，其
未敘述上訴理由者，並得於提起上訴後10日內向本院補提理由書
狀（均須按他造當事人之人數附繕本。）「切勿逕送上級法院」
中　　華　　民　　國　　96　　年　　8 　　月　　20　　日
                                  書記官  盧鏡合
附件：
臺灣基隆地方法院檢察署檢察官起訴書　84年度偵續字第16 號
　　被　告　甲○○　男　40歲 (民國○○年○ 月○ 日生)
　　　　　　　　　　高雄縣人　業商　住臺北縣汐止鎮○○街
                    753巷32號9樓
 　　　　　　　　　 國民身分證：Ｚ000000000號
 　　　　　 陳諸浩　男　38歲 (民國○○年○○月○ 日生)
 　　　　　　　　　 福建省人　業商　住臺北市○○路○段99
                    巷39弄36號7 樓
 　　　　　　　　　 國民身分證：Ｚ000000000號
右列被告等因竊佔案件，業經偵查終結，認應提起公訴，茲將犯
罪事實及證據並所犯法條分述如左：
 　　　　犯罪事實
一、甲○○、陳諸浩2 人分別係慶宸建設股份有限公司 (以下簡
    稱慶宸公司)之 負責人及總經理，慶宸公司於82年間在基隆
    市安樂區○○○○段第161 ─1 、191 、343 ─2 等地號土
    地與建住宅一批，詎甲○○、陳諸浩2 人竟基於共同犯意連
    絡，意圖為自己不法之利益，於82年3 月間起，竊佔其相鄰
    之乙○○所有如附圖所示Ａ、Ｅ、Ｈ等地號土地，做為其興
    建房屋、堆積鋼筋及建材之用，且擅自自其所建房屋架設竹
    製便橋一座，橫越乙○○之土地，利用乙○○之土地進出，
    供其載運施工建材，並毀損乙○○所有上開土地上之竹木及
    土石；復於83年5 至8 月間，在乙○○所有前揭土地上種植
    樹木及鋪設草網，供美化環境，以做為取得基隆市政府同意
    其工地復工之用。
二、案經乙○○告訴偵辦。
　　　　證據並所犯法條
一、訊據被告甲○○及陳諸浩均否認有上揭犯行，被告甲○○辯
    稱：「告訴人土地是空地，旁邊是八米路，路地塌方，我們
    把它修好，我們是做公共工程，維護公共安全」、「告訴人
    土地是斜坡，介於我們土地與八米馬路之間，該斜坡地及馬
    路有凹陷我們是因里民與市議員之請求維修，我們堆放之鋼
    筋建材在是八米馬路上，告訴人土地是斜坡，不可能堆放東
    西」云云；被告陳諸浩辯稱：「當時之地基滑落，情況危急
    才砍樹」、「灌完漿後，是住戶的要求，才在地上鋪草網」
    云云。惟查：被告等確在未經告訴人同意下，使用告訴人之
    土地放置建材、搭建便橋等情，有照片在卷可稽。而被告陳
    諸浩亦坦承有在告訴人土地上鋪設草網情事，雖被告等辯稱
    係應住戶之要求云云。惟告訴人之土地並未因路基遭破裂水
    管沖刷而塌陷，業據被告陳諸浩供述在卷，且附近住戶並非
    土地權利人，實無權要求被告在告訴人土地上鋪設草網，被
    告等應住戶要求鋪設草網，雖足美化環境，但終屬無權要求
    。而被告等依住戶要求施工，其目的無非在求能獲基隆市政
    府撤銷附近住戶陳情，使其工地能復工，亦據被告陳諸浩坦
    承在卷。另被告等雖否認有砍除告訴人竹木情事，但查：依
    卷附被告所提照片所示，告訴人前揭土地在被告等興建住宅
    時，已無竹木，足認被告等確有毀損情事，被告等事後所辯
    ，要屬卸責之詞，不足採信，犯嫌均洵堪認定。
二、核被告等所為，係係犯刑法第320 條第2 項之竊佔及同法第
    354 條之毀損罪嫌。被告2 人彼此間有犯意之連絡及行為之
    分擔，請依共同正犯論處。被告等所犯二罪間，具有方法結
    果關係，為牽連犯，請從一重之竊佔罪處斷。
三、依刑事訴訟法第251條第1 項提起公訴。
 　　此　致
台灣基隆地方法院
中　華　民　國　　85　　年　　　2 　　　月　      28　日
　　　　　　　　　　　　　　　　檢察官　　陳昱旗
右正本證明與原本無異
中　華　民　國　　85　　年　　　3 　　　月　      28　日
　　　　　　　　　　　　　　　　書記官    鄭昭緣
附錄論罪法條：
刑法第320 條第2 項
意圖為自己或第三人不法之所有，而竊取他人之動產，為竊盜罪
，處五年以下有期徒刑、拘役或五百元以下罰金。
